---
title: "microeco"
author: "Tao Wen(文涛)"
date: "`r Sys.Date()`"
output:
  html_document:
    df_print: paged
    theme: cerulean
    highlight: haddock
    toc: yes
    toc_depth: 3
    toc_float:
      collapsed: no
      smooth_scroll: yes
    code_fold: show
  word_document:
    toc: yes
    toc_depth: '3'
  pdf_document:
    toc: yes
    toc_depth: '3'
editor_options: 
  chunk_output_type: console
---


```{r setup, include = FALSE}
knitr::opts_chunk$set(
  collapse = T, echo=T, comment="#>", message=F, warning=F,
	fig.align="center", fig.width=7, fig.height=5, dpi=150)
```

参考教程: https://chiliubio.github.io/microeco/

## 加载包

```{r}

# 基于CRAN安装R包
p_list = c("ggplot2", "BiocManager", "devtools","picante", "GUniFrac", "ggalluvial", "rgexf","pulsar","huge")
for(p in p_list){if (!requireNamespace(p)){install.packages(p)}
    library(p, character.only = T, quietly = T, warn.conflicts = F)}
# 基于Bioconductor安装R包
if (!requireNamespace("ggtree", quietly = T))
    BiocManager::install("ggtree")
# 基于github安装，检测没有则安装
library(devtools)
if(!requireNamespace("microeco", quietly = T))
  install_github("ChiLiubio/microeco")

if(!requireNamespace("SpiecEasi", quietly = T))
  install_github("zdk123/SpiecEasi")

library("SpiecEasi")
# 加载R包
library(microeco)
# 加载ggplot2绘图包并设置样式
library(ggplot2)
theme_set(theme_classic())
```

### 导入数据

```{r}
# 设置随机数据，使用结果可重复
set.seed(315)
# 设置输出图片尺寸(mm)
width = 89
height = 59

# 加载扩增子分析数据：元数据、OTU表、物种注释、进化树
metadata = read.table("./data_microeco/metadata.txt", header=T, row.names=NULL, sep="\t", comment.char="")
rownames(metadata) = metadata$SampleID
otutab = read.table("./data_microeco/otutab.txt", header=T, row.names=1, sep="\t", comment.char="")
taxonomy = read.table("./data_microeco/taxonomy.txt", header=T, row.names=1, sep="\t", comment.char="")
library(phyloseq)
tree = read_tree("./data_microeco/otus.tree")
env = read.table("./data_microeco/env.txt", header=T, row.names=1, sep="\t", comment.char="")

# 特征表(OTU/ASV table)
otutab[1:5, 1:5]

# 物种7级注释
taxonomy[1:5, 1:4]
# 使用流程写法%<>%，类似于Linux中的"|"
library(magrittr)
taxonomy %<>% tidy_taxonomy

# 样本元数据
metadata[1:5, ]

# 生成本包数据格式
dataset = microtable$new(sample_table = metadata, otu_table = otutab, tax_table = taxonomy, phylo_tree = tree) # 
# 交叉筛选
dataset$tidy_dataset()
```


```{r}

# 按界筛选
dataset$tax_table %<>% base::subset(Kingdom == "k__Archaea" | Kingdom == "k__Bacteria")
print(dataset)

# 过滤叶绿体和线粒体
dataset$filter_pollution(taxa = c("c__mitochondria", "c__chloroplast"))
print(dataset)
# 过滤后物种注释与OTU表不对应，再交叉筛选
dataset$tidy_dataset()
print(dataset)
# 统计样本数据量范围
dataset$sample_sums() %>% range

# 按各分类层级汇总
dataset$cal_abund()
class(dataset$taxa_abund)

# 保存层级表，界、门、纲、目、科、属和种共7个
dir.create("tax", recursive=T)
dataset$save_abund(dirpath = "tax")

# 计算alpha多样性，并保存
dataset$cal_alphadiv(PD = T)
dir.create("alpha", recursive=T)
dataset$save_alphadiv(dirpath = "alpha")

# 计算群落距离矩阵，并保存
dataset$cal_betadiv(unifrac = T)
dir.create("beta", recursive=T)
dataset$save_betadiv(dirpath = "beta")
```


## Alpha多样性 

### 箱线图+统计 

```{r}
# 计算alpha多样性-基本统计
t1 = trans_alpha$new(dataset = dataset, group = "Group")
t1$alpha_stat[1:5, ]
# 保存统计摘要
write.table(t1$alpha_stat, file=paste("alpha/summary.txt",sep=""), quote = F, sep="\t", eol = "\n", na = "NA", dec = ".", row.names = F, col.names = T)
  
# KW组间统计
t1$cal_diff(method = "KW")
t1$res_alpha_diff[1:5, ]

# ANOVA统计
t1$cal_diff(method = "anova")
t1$res_alpha_diff
t1$plot_alpha(add_letter = T, measure = "Observed")
(p = t1$plot_alpha(pair_compare = T, measure = "Observed"))
ggsave(paste0("alpha/", "Observed","_","anova",".pdf"), p, width = width*2, height = height*2, units = "mm")

```

### OTU维恩图

```{r, fig.width=7, fig.height=7}
# 按组合并样本
dataset1 = dataset$merge_samples(use_group = "Group")
# 生成维恩图，按多样性numratio/丰度seqratio
t1 = trans_venn$new(dataset1, ratio = "numratio")
# 数值是OTU各类，比例是相对丰度
t1$plot_venn()
# 保存图片
dir.create("venn", recursive=T)
pdf(file="venn/OTU_numratio.pdf", width=183/25.4, height=89/25.4, pointsize=8)
t1$plot_venn()
dev.off()
```

## Beta多样性 


### 距离箱线图

```{r}
# 计算组内距离
t1$cal_group_distance()
# 组间统计
(p = t1$plot_group_distance(distance_pair_stat = T))
ggsave(paste0("beta/", "Boxplot_distance","_","bray",".pdf"), p, width = width*2, height = height*2, units = "mm")
```

## 物种组成

### 堆叠柱状图

```{r, fig.width=7, fig.height=4}
# 绘制前10个门
t1 = trans_abund$new(dataset = dataset, taxrank = "Phylum", ntaxa = 10)
(p = t1$plot_bar(others_color = "grey70", facet = "Group", xtext_keep = F, legend_text_italic = F))
ggsave(paste0("tax/", "Phylum","_","Sample",".pdf"), p, width = width*2, height = height*2, units = "mm")

# 按组均值
t1 = trans_abund$new(dataset = dataset, taxrank = "Phylum", ntaxa = 10, groupmean = "Group")
(p = t1$plot_bar(others_color = "grey70", legend_text_italic = F))
ggsave(paste0("tax/", "Phylum","_","Group",".pdf"), p, width = width*2, height = height*2, units = "mm")

# 冲击图样式
t1 = trans_abund$new(dataset = dataset, taxrank = "Phylum", ntaxa = 8)
(p = t1$plot_bar(use_alluvium = T, clustering = T, xtext_type_hor = F, xtext_size = 6))
ggsave(paste0("tax/", "Phylum","_","alluvium",".pdf"), p, width = width*2, height = height*2, units = "mm")
```

### 箱线图组间差异

```{r, fig.width=11, fig.height=8}
t1 = trans_abund$new(dataset = dataset, taxrank = "Class", ntaxa = 15)
(p = t1$plot_box(group = "Group"))
ggsave(paste0("tax/", "Class","_","boxplot",".pdf"), p, width = width*3, height = height*3, units = "mm")
```

### 热图

```{r, fig.width=8, fig.height=4}
# 热图展示前40个属
t1 = trans_abund$new(dataset = dataset, taxrank = "Phylum", ntaxa = 30)
(p = t1$plot_heatmap(facet = "Group", xtext_keep = F, withmargin = F))
ggsave(paste0("tax/", "Phylum","_","heatmap",".pdf"), p, width = width*3, height = height*3, units = "mm")
```

### 饼图

```{r}
# 计算前6个门的均值
t1 = trans_abund$new(dataset = dataset, taxrank = "Phylum", ntaxa = 6, groupmean = "Group")
# 饼图按一行显示
(p = t1$plot_pie(facet_nrow = 1))
ggsave(paste0("tax/", "Phylum","_","pie",".pdf"), p, width = width*3, height = height*3, units = "mm")
```

## 差异比较 -出现问题

目前有metastat, LEfSe和随机森林3种方法可选。

### metasata

```{r, fig.width=15, fig.height=15}
# # 在属水平使用metasata分析各组差异 
# t1 = trans_diff$new(dataset = dataset, 
#                     method = "metastat", 
#                     group = "Group", metastat_taxa_level = "Genus")
# # 可视化第一组，前10个属 
# (p = t1$plot_metastat(use_number = 1:10, qvalue = 0.05, choose_group = 1))
# dir.create("diff", recursive=T)
# ggsave(paste0("diff/", "Genus","_","metastat",".pdf"), p, width = width*4, height = height*4, units = "mm")
```

### lefse-错误

```{r, fig.width=9, fig.height=5}
# lefse分析各组差异 
t1 = trans_diff$new(dataset = dataset, method = "lefse", group = "Group", alpha = 0.01, lefse_subgroup = NULL,p_adjust_method = "none")
# t1$res_lefse是LEfSe结果
# t1$res_abund是丰度信息
# (p = t1$plot_lefse_bar(LDA_score =1))
# ggsave(paste0("diff/", "lefse","_","Group",".pdf"), p, width = width*4, height = height*4, units = "mm")
# t1$res_lefse[1:5, ]
```


```{r, fig.width=8, fig.height=5}
# 显示前30差异，柱+标准差
(p = t1$plot_diff_abund(use_number = 1:30))
# ggsave(paste0("diff/", "lefse","_","Group_errorbar",".pdf"), p, width = width*4, height = height*4, units = "mm")
```

```{r, fig.width=12, fig.height=12}
# 绘制物种树
# t1$plot_lefse_cladogram(use_taxa_num = 200, use_feature_num = 50, clade_label_level = 5)
```

### 机器学习-错误

```{r, fig.width=8, fig.height=5}
# 随机森林：按分组找属水平标记
t1 = trans_diff$new(dataset = dataset, method = "rf", group = "Group", rf_taxa_level = "Genus")
# 展示前20的特征
t2 = t1$plot_diff_abund(use_number = 1:20, only_abund_plot = F)
# 拼图
(p = gridExtra::grid.arrange(t2$p1, t2$p2, ncol=2, nrow = 1, widths = c(2,2)))
ggsave(paste0("diff/", "rf","_","importance_abundance",".pdf"), p, width = width*4, height = height*4, units = "mm")
```

## 环境因子-错误

```{r}
# RDA分析增加环境因子
t1 = trans_env$new(dataset = dataset, add_data = env[, 1:7])
# 使用bray-curtis距离dbrda
t1$cal_rda(use_dbrda = TRUE, use_measure = "bray")
# 调整箭头长度，控制数量
t1$trans_rda(adjust_arrow_length = T, max_perc_env = 10)
# 按组着色绘图
(p = t1$plot_rda(plot_color = "Group"))
dir.create("env", recursive=T)
ggsave(paste0("env/", "RDA_env1-7",".pdf"), p, width = width*2, height = height*2, units = "mm")
```

```{r}
# 使用属水平
t1$cal_rda(use_dbrda = FALSE, taxa_level = "Genus")
# 控制属显示数量
t1$trans_rda(show_taxa = 10, adjust_arrow_length = T, max_perc_env = 1500, max_perc_tax = 3000, min_perc_env = 200, min_perc_tax = 300)
# t1$res_rda_trans is the transformed result for plotting
(p = t1$plot_rda(plot_color = "Group"))
ggsave(paste0("env/", "RDA_genus_env1-7",".pdf"), p, width = width*2, height = height*2, units = "mm")
```

```{r}
# mantel检验
t1$cal_mantel(use_measure = "bray")
t1$res_mantel
# 保存统计摘要
write.table(t1$res_mantel, file=paste("env/mantel.txt",sep=""), quote = F, sep="\t", eol = "\n", na = "NA", dec = ".", row.names = F, col.names = T)
```

### 环境因子与生物标记

```{r, fig.width=10, fig.height=6}
# 属水平标记
t2 = trans_diff$new(dataset = dataset, method = "rf", group = "Group", rf_taxa_level = "Genus")
# 添加环境因子
t1 = trans_env$new(dataset = dataset, add_data = env[, 1:7])
# 相关分析环境与40个属 
t1$cal_cor(use_data = "other", p_adjust_method = "fdr", other_taxa = t2$res_rf$Taxa[1:40])
# 热图展示
t1$plot_corr()
# 按组分别计算相关
t1$cal_cor(by_group = "Group", use_data = "other", p_adjust_method = "fdr", other_taxa = t2$res_rf$Taxa[1:40])
# return t1$res_cor
t1$plot_corr()
```

### 环境因子与alpha多样性

```{r}
t1 = trans_env$new(dataset = dataset, add_data = env[, 1:7])
t1$cal_cor(add_abund_table = dataset$alpha_diversity)
t1$plot_corr()
```


## 网络分析 

### cor.test相关方法

```{r}
# 使用R cor.test计算，速度慢，可过滤低丰度提速
t1 = trans_network$new(dataset = dataset, cal_cor = "base", taxa_level = "OTU", filter_thres = 0.005, cor_method = "spearman")
```
### WGCNA方法

```{r}
# 当OTU数据较大，可用WGCNA快速计算相关
t1 = trans_network$new(dataset = dataset, cal_cor = "WGCNA", taxa_level = "OTU", filter_thres = 0.001, cor_method = "spearman")
```

### SparCC方法

```{r}
# SparCC方法，依赖SpiecEasi包，速度较慢
# library(devtools)
# install_github("zdk123/SpiecEasi")
t1 = trans_network$new(dataset = dataset, cal_cor = "SparCC", taxa_level = "OTU", filter_thres = 0.005, SparCC_simu_num = 100)
```



### 网络属性

```{r}
# 自动选择相关性阈值
# t1$cal_network(p_thres = 0.01, COR_optimization = T)
# 相关性阈值0.7
t1$cal_network(p_thres = 0.01, COR_cut = 0.6)
# 保存网络文件，依赖rgexf包
# BiocManager::install("rgexf")
dir.create("net", recursive=T)
t1$save_network(filepath = "net/gephi.gexf")
# 计算网络属性
t1$cal_network_attr()
t1$res_network_attr
head(t1$res_network_attr,n=3)
write.table(t1$res_network_attr, file=paste("net/attribution.txt",sep=""), quote = F, sep="\t", eol = "\n", na = "NA", dec = ".", row.names = T, col.names = T)
# # 分类节点为模块
# t1$cal_node_type
# head(t1$res_node_type,n=3)
# write.table(t1$res_node_type, file=paste("net/node_module.txt",sep=""), quote = F, sep="\t", eol = "\n", na = "NA", dec = ".", row.names = T, col.names = T)
# # 保存结果用于功能分析trans_func
# network_node_type = t1$res_node_type
# # 绘制模块内连通性，模块间连通性
# (p = t1$plot_taxa_roles(use_type = 1))
# ggsave(paste0("net/", "connectivity",".pdf"), p, width = width*2, height = height*2, units = "mm")
```

### 特征连通性分布

```{r, fig.width=7, fig.height=6}
# # 按门分类绘图
# (p = t1$plot_taxa_roles(use_type = 2))
# ggsave(paste0("net/", "taxa_roles",".pdf"), p, width = width*3, height = height*2, units = "mm")
```

### 模块在各样本中的特征值

```{r}
# 模块中特征值
t1$cal_eigen()
head(t1$res_eigen,n=2)
write.table(t1$res_eigen, file=paste("net/res_eigen.txt",sep=""), quote = F, sep="\t", eol = "\n", na = "NA", dec = ".", row.names = T, col.names = T)
```

### 模块与环境因子相关

```{r}
# 生成环境因子trans_env对象
t2 = trans_env$new(dataset = dataset, add_data = env[, 1:7])
# 计算相关
t2$cal_cor(add_abund_table = t1$res_eigen)
# 绘制模块与环境因子相关热图
t2$plot_corr()
```


## 功能预测 

### 16S FAPROTAX

```{r, fig.width=10, fig.height=6}
t2 = trans_func$new(dataset)
t2$cal_spe_func()
t2$res_spe_func[1:5, 1:2]

# 计算网络中每个OTU的功能 
t2$cal_spe_func_perc(use_community = F, node_type_table = network_node_type)
# 绘图
(p = t2$plot_spe_func_perc(select_samples = paste0("M", 1:10)))
dir.create("faprotx", recursive=T)
ggsave(paste0("faprotx/", "network_node",".pdf"), p, width = width*2, height = height*2, units = "mm")
```


```{r, fig.width=10, fig.height=7}
# 查看功能 分组列表
t2$func_group_list
# 查看某一类
t2$show_prok_func("methanotrophy")
# 计算相对丰度
t2$cal_spe_func_perc(use_community = T)
# 计算功能与环境因子相关
t3 = trans_env$new(dataset = dataset, add_data = env[, 1:7])
t3$cal_cor(add_abund_table = t2$res_spe_func_perc, cor_method = "spearman")
# 绘图
p = t3$plot_corr(pheatmap = T)
ggsave(paste0("faprotx/", "env_pheatmap",".pdf"), p, width = width*2, height = height*2, units = "mm")
```



```{R}
sessionInfo()
```

Chi Liu, Yaoming Cui, Xiangzhen Li & Minjie Yao. (2020). microeco: an R package for data mining in microbial community ecology. FEMS Microbiology Ecology 97, doi: https://doi.org/10.1093/femsec/fiaa255
