---
title: "Diversity tutorial多样性分析教程"
author: "Chi Liu(刘驰)"
date: "`r Sys.Date()`"
output: rmarkdown::html_vignette
vignette: >
  %\VignetteIndexEntry{Vignette Title}
  %\VignetteEngine{knitr::rmarkdown}
  %\VignetteEncoding{UTF-8}
---

```{r setup, include = FALSE}
knitr::opts_chunk$set(
  collapse = T, echo=T, comment="#>", message=F, warning=F,
	fig.align="center", fig.width=5, fig.height=3, dpi=150)
```

参考教程: https://chiliubio.github.io/microeco/

## 加载包和数据

```{r}
library(devtools)
# devtools::install_github("ChiLiubio/microeco")
# 加载程序包
library(microeco)
# 加载测试数据
data(sample_info_16S)
data(otu_table_16S)
data(taxonomy_table_16S)
data(phylo_tree_16S)
data(env_data_16S)

# 设置随机数据，使用结果可重复
set.seed(123)
# 加载ggplot2绘图包并设置样式
library(ggplot2)
theme_set(theme_bw())
```

## 数据格式预览

```{r}
class(otu_table_16S)
otu_table_16S[1:5, 1:5]

class(taxonomy_table_16S)
taxonomy_table_16S[1:5, 1:3]

library(magrittr)
# 使用流程写法%<>%，类似于Linux中的"|"
taxonomy_table_16S %<>% tidy_taxonomy

class(sample_info_16S)
sample_info_16S[1:5, ]

class(env_data_16S)
env_data_16S[1:5, 1:3]

class(phylo_tree_16S)

# 生成本包数据格式
dataset <- microtable$new(sample_table = sample_info_16S, otu_table = otu_table_16S, tax_table = taxonomy_table_16S, phylo_tree = phylo_tree_16S)
class(dataset)
print(dataset)
# 交叉筛选
dataset$tidy_dataset()
print(dataset)

# 按界筛选
dataset$tax_table %<>% base::subset(Kingdom == "k__Archaea" | Kingdom == "k__Bacteria")
print(dataset)

# 过滤叶绿体和线粒体
dataset$filter_pollution(taxa = c("mitochondria", "chloroplast"))
print(dataset)
# 过滤后物种注释与OTU表不对应，再交叉筛选
dataset$tidy_dataset()
print(dataset)
# 统计样本数据量范围
dataset$sample_sums() %>% range

# 按各分类层级汇总
dataset$cal_abund()
class(dataset$taxa_abund)

# 保存层级表，界、门、纲、目、科、属和种共7个
dir.create("taxa_abund")
dataset$save_abund(dirpath = "taxa_abund")

# 计算alpha多样性，并保存
dataset$cal_alphadiv(PD = FALSE)
dir.create("alpha_diversity")
dataset$save_alphadiv(dirpath = "alpha_diversity")

# 计算beta多样性，并保存
dataset$cal_betadiv(unifrac = TRUE)
class(dataset$beta_diversity)
dir.create("beta_diversity")
dataset$save_betadiv(dirpath = "beta_diversity")
```

## 物种组成trans_abund 

```{r}
# 绘制前10个门
t1 <- trans_abund$new(dataset = dataset, taxrank = "Phylum", ntaxa = 10)
p=t1$plot_bar(others_color = "grey70", facet = "Group", xtext_keep = FALSE, legend_text_italic = FALSE)
p

# 按组均值
t1 <- trans_abund$new(dataset = dataset, taxrank = "Phylum", ntaxa = 10, groupmean = "Group")
t1$plot_bar(others_color = "grey70", legend_text_italic = FALSE)

# 冲击图样式
t1 <- trans_abund$new(dataset = dataset, taxrank = "Phylum", ntaxa = 8)
# use_alluvium = TRUE make the alluvial plot, clustering =TRUE can be used to reorder the samples by clustering
t1$plot_bar(use_alluvium = TRUE, clustering = TRUE, xtext_type_hor = FALSE, xtext_size = 6)
```


```{r}
# 箱线图组间差异
t1 <- trans_abund$new(dataset = dataset, taxrank = "Class", ntaxa = 15)
t1$plot_box(group = "Group")

# 热图展示前40个属
t1 <- trans_abund$new(dataset = dataset, taxrank = "Genus", ntaxa = 40)
t1$plot_heatmap(facet = "Group", xtext_keep = FALSE, withmargin = FALSE)

# 计算前6个门的均值
t1 <- trans_abund$new(dataset = dataset, taxrank = "Phylum", ntaxa = 6, groupmean = "Group")
# 饼图按一行显示
t1$plot_pie(facet_nrow = 1)
```

## 维恩图 trans_venn 

```{r}
# 按组合并样本
dataset1 <- dataset$merge_samples(use_group = "Group")
print(dataset1)
# 生成维恩图
t1 <- trans_venn$new(dataset1, ratio = "seqratio")
# 数值是OTU各类，比例是相对丰度
t1$plot_venn()
```
```{r}
# 按样本"Type"分组
dataset1 <- dataset$merge_samples(use_group = "Type")
t1 <- trans_venn$new(dataset1)
# 绘制花瓣图
t1$plot_venn(petal_plot = TRUE)
```
```{r}
dataset1 <- dataset$merge_samples(use_group = "Group")
t1 <- trans_venn$new(dataset1)
# 转换维恩结果为样本/种表，仅考虑有/无
t2 <- t1$trans_venn_com(use_OTUs_frequency = TRUE)
# 新microtable类，每部分认为是一个样本
class(t2)
```

```{r}
# 计算频次的相对丰度
t2$cal_abund()
# 转化为前10个属，并绘图
t3 <- trans_abund$new(dataset = t2, taxrank = "Genus", ntaxa = 10)
t3$plot_bar(bar_type = "part", legend_text_italic = T, ylab_title = "Frequency (%)", xtext_type_hor = FALSE)
```

```{r}
# 按前8门，绘制饼图
t3 <- trans_abund$new(dataset = t2, taxrank = "Phylum", ntaxa = 8)
t3$plot_pie(facet_nrow = 3, use_colors = rev(c(RColorBrewer::brewer.pal(8, "Dark2"), "grey50")))
```
## alpha多样性 trans_alpha 

```{r}
# 计算alpha多样性
t1 <- trans_alpha$new(dataset = dataset, group = "Group")
t1$alpha_stat[1:5, ]

# KW组间统计
t1$cal_diff(method = "KW")
t1$res_alpha_diff[1:5, ]

# ANOVA统计
t1$cal_diff(method = "anova")
t1$res_alpha_diff
t1$plot_alpha(add_letter = TRUE, measure = "Chao1")
t1$plot_alpha(pair_compare = TRUE, measure = "Chao1")
```
## Beta多样性 trans_beta 

```{r}
# 计算beta多样性
t1 <- trans_beta$new(dataset = dataset, group = "Group", measure = "bray", ordination = "PCoA")
# 可视化，按组着色、形状，添加椭圆
t1$plot_ordination(plot_color = "Group", plot_shape = "Group", plot_group_ellipse = TRUE)

# 计算组内距离
t1$cal_group_distance()
# 组间统计
t1$plot_group_distance(distance_pair_stat = TRUE)
```


```{r}
# 计算组间距离
t1$cal_group_distance(within_group = FALSE)
t1$plot_group_distance(distance_pair_stat = TRUE)

# use replace_name to set the label name, group parameter used to set the color
t1$plot_clustering(group = "Group", replace_name = c("Saline", "Type"))
```

```{r}
# 聚类图，按组着色，名称为两组名组合
t1$plot_clustering(group = "Group", replace_name = c("Saline", "Type"))
```
```{r}
# PERMANOVA整体统计
t1$cal_manova(cal_manova_all = TRUE)
t1$res_manova$aov.tab

# PERMANOVA组间两两统计
t1$cal_manova(cal_manova_paired = TRUE)
t1$res_manova
```

```{r}
# 特定组统计"Group + Type"
t1$cal_manova(cal_manova_set = "Group + Type")
t1$res_manova$aov.tab
```
## 差异比较 trans_diff 

目前有metastat, LEfSe和随机森林3种方法可选。

```{r}
# 在属水平使用metasata分析各组差异 
t1 <- trans_diff$new(dataset = dataset, method = "metastat", group = "Group", metastat_taxa_level = "Genus")
# 可视化第一组，前10个属 
t1$plot_metastat(use_number = 1:10, qvalue = 0.05, choose_group = 1)
```
```{r}
# lefse分析各组差异 
t1 <- trans_diff$new(dataset = dataset, method = "lefse", group = "Group", alpha = 0.01, lefse_subgroup = NULL)
# t1$res_lefse是LEfSe结果
# t1$res_abund是丰度信息
t1$plot_lefse_bar(LDA_score = 4)
t1$res_lefse[1:5, ]
```
```{r}
# 显示前30差异，柱+标准差
t1$plot_diff_abund(use_number = 1:30)
```

```{r}
# 绘制物种树
t1$plot_lefse_cladogram(use_taxa_num = 200, use_feature_num = 50, clade_label_level = 5)
```

原始有太多层级结果，可以手动控制标签

```{r}
# 选择上图中合适位置，且不重叠的标签
use_labels <- c("c__Deltaproteobacteria", "c__Actinobacteria", "o__Rhizobiales", "p__Proteobacteria", "p__Bacteroidetes", 
    "o__Micrococcales", "p__Acidobacteria", "p__Verrucomicrobia", "p__Firmicutes", 
    "p__Chloroflexi", "c__Acidobacteria", "c__Gammaproteobacteria", "c__Betaproteobacteria", "c__KD4-96",
    "c__Bacilli", "o__Gemmatimonadales", "f__Gemmatimonadaceae", "o__Bacillales", "o__Rhodobacterales")
# 使用指定标签
t1$plot_lefse_cladogram(use_taxa_num = 200, use_feature_num = 50, select_show_labels = use_labels)
```

机器学习统计差异

```{r}
# 随机森林：按分组找属水平标记
t1 <- trans_diff$new(dataset = dataset, method = "rf", group = "Group", rf_taxa_level = "Genus")
# 展示前20的特征
t2 <- t1$plot_diff_abund(use_number = 1:20, only_abund_plot = FALSE)
# 拼图
gridExtra::grid.arrange(t2$p1, t2$p2, ncol=2, nrow = 1, widths = c(2,2))
```

## 环境因子分析 trans_env

```{r}
# RDA分析增加环境因子
t1 <- trans_env$new(dataset = dataset, add_data = env_data_16S[, 4:11])
# 使用bray-curtis距离dbrda
t1$cal_rda(use_dbrda = TRUE, use_measure = "bray")
# 调整箭头长度，控制数量
t1$trans_rda(adjust_arrow_length = TRUE, max_perc_env = 10)
# 按组着色绘图
t1$plot_rda(plot_color = "Group")
```
```{r}
# 使用属水平
t1$cal_rda(use_dbrda = FALSE, taxa_level = "Genus")
# 控制属显示数量
t1$trans_rda(show_taxa = 10, adjust_arrow_length = TRUE, max_perc_env = 1500, max_perc_tax = 3000, min_perc_env = 200, min_perc_tax = 300)
# t1$res_rda_trans is the transformed result for plotting
t1$plot_rda(plot_color = "Group")
```

```{r}
# mantel检验
t1$cal_mantel(use_measure = "bray")
t1$res_mantel
```
使用随机森林属的生物标志，与环境因子相关分析

```{r}
# 属水平标记
t2 <- trans_diff$new(dataset = dataset, method = "rf", group = "Group", rf_taxa_level = "Genus")
# 添加环境因子
t1 <- trans_env$new(dataset = dataset, add_data = env_data_16S[, 4:11])
# 相关分析环境与40个属 
t1$cal_cor(use_data = "other", p_adjust_method = "fdr", other_taxa = t2$res_rf$Taxa[1:40])
# 热图展示
t1$plot_corr()
# 调整用Pheatmap并聚类
t1$plot_corr(pheatmap = TRUE)
# 按组分别计算相关
t1$cal_cor(by_group = "Group", use_data = "other", p_adjust_method = "fdr", other_taxa = t2$res_rf$Taxa[1:40])
# return t1$res_cor
t1$plot_corr()
```

```{r}
# 环境因子与alpha多样性相关
t1 <- trans_env$new(dataset = dataset, add_data = env_data_16S[, 4:11])
t1$cal_cor(add_abund_table = dataset$alpha_diversity)
t1$plot_corr()
```

## 零模型 trans_nullmodel

运行时间有点长(测试时跳过)

```{r eval=FALSE, include=FALSE}
# 使用1000 OTUs作为例子，
t1 <- trans_nullmodel$new(dataset, taxa_number = 1000, add_data = env_data_16S)
# 使用pH作为测试变量
t1$cal_mantel_corr(use_env = "pH")
# 绘图
t1$plot_mantel_corr()

# 计算500次零模型
t1$cal_ses_betampd(runs=500, abundance.weighted = TRUE)

# 添加betaNRI矩阵至Beta多样性列表
dataset$beta_diversity[["betaNRI"]] <- t1$res_ses_betampd
# 创建trans_beta对象, 使用"betaNRI"测量
t2 <- trans_beta$new(dataset = dataset, group = "Group", measure = "betaNRI")
# 转换每组的距离
t2$cal_group_distance()
# 绘图
g1 <- t2$plot_group_distance(distance_pair_stat = TRUE)
g1 + geom_hline(yintercept = -2, linetype = 2) + geom_hline(yintercept = 2, linetype = 2)
```

```{r}
# 创建列表存储trans_nullmodel结果
sesbeta_each <- list()
group_col <- "Group"
all_groups <- unique(dataset$sample_table[, group_col])
# 每个组单独计算
for(i in all_groups){
    # 同上面操作，但需提供'group'和'select_group'
    test <- trans_nullmodel$new(dataset, group = group_col, select_group = i, taxa_number = 1000, add_data = env_data_16S)
    test$cal_ses_betampd(runs = 500, abundance.weighted = TRUE)
    sesbeta_each[[i]] <- test$res_ses_betampd
}
library(reshape2)
# 合并，并转换为对称矩阵
test <- lapply(sesbeta_each, melt) %>% do.call(rbind, .) %>%
    reshape2::dcast(., Var1~Var2, value.var = "value") %>% `row.names<-`(.[,1]) %>% .[, -1, drop = FALSE]
# 同上段操作
dataset$beta_diversity[["betaNRI"]] <- test
t2 <- trans_beta$new(dataset = dataset, group = "Group", measure = "betaNRI")
t2$cal_group_distance()
g1 <- t2$plot_group_distance(distance_pair_stat = TRUE)
g1 + geom_hline(yintercept = -2, linetype = 2) + geom_hline(yintercept = 2, linetype = 2)
```

```{r eval=FALSE, include=FALSE}
# 运行500次零模型
t1$cal_ses_betamntd(runs=500, abundance.weighted = TRUE)

# 计算Bray-Curtis-based Raup-Crick)
t1$cal_rcbray(runs = 1000)

# 使用betaNTI和rcbray评估过程
t1$cal_process(use_betamntd = TRUE)
t1$res_process
```


## 网络分析 trans_network 

相关网络

```{r}
# 使用R cor.test计算，速度慢
t1 <- trans_network$new(dataset = dataset, cal_cor = "base", taxa_level = "OTU", filter_thres = 0.001, cor_method = "spearman")
```

```{r}
# SparCC方法，依赖SpiecEasi包，速度较慢，可过滤低丰度提速
# library(devtools)
# install_github("zdk123/SpiecEasi")
t1 <- trans_network$new(dataset = dataset, cal_cor = "SparCC", taxa_level = "OTU", filter_thres = 0.005, SparCC_simu_num = 100)
```

```{r}
# 当OTU数据较大，可用WGCNA快速计算相关
t1 <- trans_network$new(dataset = dataset, cal_cor = "WGCNA", taxa_level = "OTU", filter_thres = 0.001, cor_method = "spearman")
```

```{r}
# 自动选择相关性阈值
t1$cal_network(p_thres = 0.01, COR_optimization = TRUE)
# 相关性阈值0.7
t1$cal_network(p_thres = 0.01, COR_cut = 0.7)
# 保存网络文件，依赖rgexf包
# BiocManager::install("rgexf")
t1$save_network(filepath = "network.gexf")
# 计算网络属性
t1$cal_network_attr()
t1$res_network_attr
# 分类节点为模块
t1$cal_node_type()
head(t1$res_node_type)
# 保存结果用于功能分析trans_func
network_node_type <- t1$res_node_type
# 绘制模块内连通性，模块间连通性
t1$plot_taxa_roles(use_type = 1)
```
```{r}
# 按门分类绘图
t1$plot_taxa_roles(use_type = 2)
```

```{r}
t1$cal_eigen()
t1$res_eigen
```

```{r}
# 生成环境因子trans_env对象
t2 <- trans_env$new(dataset = dataset, add_data = env_data_16S[, 4:11])
# 计算相关
t2$cal_cor(add_abund_table = t1$res_eigen)
# plot the correlation heatmap
t2$plot_corr()
```

```{r}
# 计算分类单元内/间相关统计
t1$cal_sum_links(taxa_level = "Phylum")
# 返回 t1$res_sum_links_pos 和 t1$res_sum_links_neg
# devtools::install_github("mattflor/chorddiag")
t1$plot_sum_links(plot_pos = TRUE, plot_num = 5)
```

```{r eval=FALSE, include=FALSE}
# 提取部分网络，如提取模块1
t1$subset_network(node = t1$res_node_type %>% .[.$module == "M1", ] %>% rownames, rm_single = TRUE)
# 使用cal_cor选择NA
t1 <- trans_network$new(dataset = dataset, cal_cor = NA, taxa_level = "OTU", filter_thres = 0.005)
t1$cal_network(network_method = "SpiecEasi")
t1$res_network
```

## 功能预测 trans_func 

FAPROTAX、FUNGuild 功能预测

```{r}
t2 <- trans_func$new(dataset)
t2$cal_spe_func()
t2$res_spe_func[1:5, 1:2]

# 计算网络中每个OTU的功能 
t2$cal_spe_func_perc(use_community = FALSE, node_type_table = network_node_type)
# 绘图
t2$plot_spe_func_perc(select_samples = paste0("M", 1:10))
```

```{r}
# 查看功能 分组列表
t2$func_group_list
# 查看某一类
t2$show_prok_func("methanotrophy")
# 计算相对丰度
t2$cal_spe_func_perc(use_community = TRUE)
# 计算功能与环境因子相关
t3 <- trans_env$new(dataset = dataset, add_data = env_data_16S[, 4:11])
t3$cal_cor(add_abund_table = t2$res_spe_func_perc, cor_method = "spearman")
# 绘图
t3$plot_corr(pheatmap = TRUE)
```

```{r}
# show the ITS dataset preprocessing, the functional identification of OTUs and functional redundancy of modules
data(sample_info_ITS)
data(otu_table_ITS)
data(taxonomy_table_ITS)
# create microtable object
dataset <- microtable$new(sample_table = sample_info_ITS, otu_table = otu_table_ITS, tax_table = taxonomy_table_ITS)
# remove the taxa not assigned in the Kingdom "k__Fungi"
dataset$tax_table %<>% base::subset(Kingdom == "k__Fungi")
# use tidy_dataset() to make OTUs and samples information consistent across files
dataset$tidy_dataset()
# create trans_network object
t1 <- trans_network$new(dataset = dataset, cal_cor = "WGCNA", taxa_level = "OTU", filter_thres = 0.000001, cor_method = "spearman")
# create correlation network 
t1$cal_network(p_thres = 0.05, COR_cut = 0.6)
# calculate node topological properties
t1$cal_node_type()
node_type_table <- t1$res_node_type
# create trans_func object
t2 <- trans_func$new(dataset)
# identify species traits, automatically select database for prokaryotes or fungi
t2$cal_spe_func()
# calculate abundance-unweighted functional redundancy of each trait for each network module
t2$cal_spe_func_perc(use_community = FALSE, node_type_table = node_type_table)
# plot the functional redundancy of network modules
t2$plot_spe_func_perc(select_samples = paste0("M", 1:10))
```

## 附录

### 添加图层

```{r}
data("dataset")
t1 <- trans_abund$new(dataset = dataset, taxrank = "Phylum", ntaxa = 10, groupmean = "Group")
g1 <- t1$plot_bar(others_color = "grey70", legend_text_italic = FALSE)
g1 + theme_classic() + theme(axis.title.y = element_text(size = 18))
```
### 克隆数据clone

原始引用只是链接，并变有全完复制一份，修改即修改全部
```{r}
t1 <- clone(dataset)
t2 <- clone(t1)
t2$sample_table <- NULL
identical(t2, t1)

# 不使用clone，原始数据也会被影响
t2 <- t1
t2$sample_table <- NULL
identical(t2, t1)
```

### 取子集subset

```{r}
# 先克隆，再取子集和交叉筛选
group1 <- clone(dataset)
group1$sample_table <- subset(group1$sample_table, Group == "CW")
group1$tidy_dataset()

# 再取另一组
group2 <- clone(dataset)
group2$sample_table <- subset(group2$sample_table, Group == "IW")
group2$tidy_dataset()
```

### 改变对象

```{r}
# 添加一个有用的矩阵
dataset$my_matrix <- matrix(1, nrow = 4, ncol = 4)
# 修改信息
dataset$sample_table %<>% .[, -2]
```

## 从文件导入

https://github.com/ChiLiubio/file2meco


```{r}
library(devtools)
devtools::install_github("ChiLiubio/file2meco")

```

使用此脚本，请引用下文：

Chi Liu, Yaoming Cui, Xiangzhen Li & Minjie Yao. (2020). microeco: an R package for data mining in microbial community ecology. FEMS Microbiology Ecology 97, doi: https://doi.org/10.1093/femsec/fiaa255